【裁判字號】    98,訴,890
【裁判日期】    980626
【裁判案由】    毒品危害防制條例
【裁判全文】
臺灣臺北地方法院刑事判決               98年度訴字第890號
公  訴  人  臺灣臺北地方法院檢察署檢察官
被      告  甲○○
上列被告因毒品危害防制條例案件，經檢察官提起公訴（98年度
毒偵字第836號），被告於準備程序中先就被訴事實為有罪之陳
述，經本院告以簡式審判之旨，並聽取當事人之意見後，本院合
議庭裁定行簡式審判程序，判決如下：
    主  文
甲○○施用第一級毒品，累犯，處有期徒刑拾月。
    事  實
一、甲○○前有恐嚇、殺人未遂、竊盜及違反麻醉藥品管理條例
    、藥事法、槍砲彈藥刀械管制條例、毒品危害防制條例等前
    科，曾因施用毒品案件，經依臺灣高等法院87年度上訴字第
    330號裁定送觀察、勒戒後，認無繼續施用毒品之傾向，經
    同法院於87年8月12日以87年度上訴字第330號判決免刑確定
    。其於上開觀察勒戒執行完畢釋放後5年內之88年間，再犯
    施用第二級毒品案件，經依臺灣基隆地方法院88年度毒聲字
    第579號裁定，於88年6月11日入臺灣桃園看守所附設勒戒所
    執行觀察、勒戒，於88年7月2日因無繼續施用毒品之傾向出
    所，並由臺灣基隆地方法院檢察署檢察官於88年7月12日以
    88年度偵字第1844號為不起訴處分確定。復於91年間，三犯
    施用毒品（第一級及第二級毒品）案件，經臺灣士林地方法
    院檢察署檢察官以91年度毒偵字第607號提起公訴並聲請裁
    定送強制戒治，經臺灣士林地方法院91年度訴字第407號判
    處有期徒刑8月及3月，應執行有期徒刑9月確定，並依同法
    院91年毒聲字第847號裁定於91年10月1日入臺北戒治所施以
    強制戒治，嗣於92年3月31日依同法院92年度毒聲字第216號
    裁定停止戒治處分釋放並付保護管束，嗣經同法院以92年度
    毒聲字第688號裁定撤銷停止戒治，於92年8月26日再入臺北
    戒治所施以強制戒治，於93年1月9日釋放；又因竊盜案件，
    經臺灣士林地方法院以92年度易字第94號判處有期徒刑10月
    確定；復因竊盜案件，經臺灣高等法院以92年度上易字第11
    89號判處有期徒刑8月確定；再因竊盜及偽造文書案件，經
    臺灣高等法院以92年度上訴字第4531號判處有期8月及4月確
    定；又因偽造文書等案件，分別經臺灣士林地方法院93年度
    訴字第243號、本院93年度易字第992號判處有期徒刑4月、1
    年6月確定；嗣因中華民國九十六年罪犯減刑條例於96年7月
    16日施行，上開8罪均符合減刑條件，經本院以96年度聲減
    字第462號裁定減為有期徒刑4月、1月又15日、5月、4月、4
    月、2月、2月及9月，應執行有期徒刑2年5月確定。其另因
    竊盜、詐欺等案件，經本院以92年度易字第2333號、94年度
    簡字第2122號分別判處有期徒刑7月、3月確定，而上開2罪
    亦符合中華民國九十六年罪犯減刑條例所定減刑條件，經本
    院以上開96年度聲減字第462號裁定減刑為有期徒刑4月及1
    月又15日，應執行有期徒刑4月15日確定。上開10罪，已於
    96年9月1日縮刑期滿執行完畢。
二、詎甲○○猶不知悔改，於98年2月4日17時40分為警採尿時往
    前回溯26小時內之某時，在臺北市○○○路附近之公共廁所
    ，施用第一級毒品海洛因1次。嗣於98年2月4日14時許，在
    臺北市○○區○○路278巷57弄口經警查獲後將其尿液送驗
    ，鑑驗結果呈海洛因代謝物鴉片類嗎啡陽性反應，而查悉上
    情。
三、案經臺北市政府警察局信義分局報請臺灣臺北地方法院檢察
    署檢察官偵查起訴。
    理  由
一、程序方面：
    本件被告甲○○所犯施用第一級毒品罪，係死刑、無期徒刑
    、最輕本刑為3年以上有期徒刑以外之罪，且非高等法院管
    轄第一審案件，被告於本院準備程序中，先就被訴事實為有
    罪之陳述，經告知簡式審判程序之旨，並聽取檢察官及被告
    之意見後，本院合議庭裁定由受命法官進行簡式審判程序，
    是本件之證據調查，依刑事訴訟法第273條之2規定，不受同
    法第159條第1項、第161條之2、第161條之3、第163條之1及
    第164條至第170條規定之限制，合先敘明。
二、認定本件犯罪事實之證據及理由：
  (一)上揭犯罪事實，業據被告甲○○於警訊、偵查及本院審理時
    坦承不諱，且查被告於98年2月4日17時40分許經警採集之尿
    液，經送請台灣尖端先進生技醫藥股份有限公司以EIA酵素
    免疫分析法初步檢驗，呈鴉片類陽性反應，經以GC/MS氣相
    層析質譜儀確認檢驗後，確呈嗎啡陽性反應，有該公司出具
    之濫用藥物檢驗報告1份附卷可憑，足徵被告前揭任意性自
    白核與事實相符，應可採為論罪科刑之依據。
  (二)按毒品危害防制條例於92年7月9日修正公布，自93年1月9日
    施行，其中第20條、第23條將施用毒品之刑事處遇程式區分
    為「初犯」、「5年內再犯」、「5年後再犯」。依其立法理
    由之說明：「初犯」，經觀察、勒戒或強制戒治，應為不起
    訴處分或不付審理之裁定；經觀察、勒戒或強制戒治執行完
    畢釋放後，「5年內再犯」者，因其再犯率甚高，原實施之
    觀察、勒戒及強制戒治既已無法收其實效，爰依法追訴或裁
    定交付審理。至於經觀察、勒戒或強制戒治執行完畢釋放後
    ，「5年後再犯」者，前所實施之觀察、勒戒或強制戒治已
    足以遮斷其施用毒品之毒癮，為期自新及協助其斷除毒癮，
    仍適用「初犯」規定，先經觀察、勒戒或強制戒治之程式。
    從而依修正後之規定，僅限於「初犯」及「5年後再犯」二
    種情形，始應先經觀察、勒戒或強制戒治程序。倘被告於5
    年內已再犯，經依法追訴處罰，縱其第3次（或第3次以上）
    再度施用毒品之時間，在初犯經觀察、勒戒或強制戒治執行
    完畢釋放5年以後，已不合於「5年後再犯」之規定，且因已
    於「5年內再犯」，顯見其再犯率甚高，原實施觀察、勒戒
    或強制戒治，已無法收其實效，即應依該條例第10條處罰（
    最高法院97年度第5次刑事庭會議決議參照）。查本件被告
    前因被告前因施用毒品案件，經依臺灣高等法院87年度上訴
    字第330號裁定送觀察、勒戒後，認無繼續施用毒品之傾向
    ，經同法院於87年8月12日判決免刑確定。其於上開觀察勒
    戒執行完畢釋放後5年內之88年間，再犯施用第二級毒品案
    件，經依臺灣基隆地方法院88年度毒聲字第579號裁定，於
    88年6月11日入臺灣桃園看守所附設勒戒所執行觀察、勒戒
    ，於88年7月2日因被告無繼續施用毒品之傾向而出所，並由
    臺灣基隆地方法院檢察署檢察官於88年7月12日以88年度偵
    字第1844號對為不起訴處分確定。復於91年間，被告三犯施
    用毒品（施用第一級及第二級毒品）案件，由臺灣士林地方
    法院檢察署檢察官以91年度毒偵字第607號提起公訴並聲請
    裁定送強制戒治，經臺灣士林地方法院91年度訴字第407號
    判處被告有期徒刑8月及3月，應執行有期徒刑9月確定，被
    告並依同法院91年毒聲字第847號裁定於91年10月1日入臺北
    戒治所施以強制戒治，嗣於92年3月31日依同法院92年度毒
    聲字第216號裁定停止戒治處分釋放並付保護管束，保護管
    束期間至92年9月90日始屆滿，嗣經同法院以92年度毒聲字
    第688號裁定撤銷停止戒治，於92年8月26日再入臺北戒治所
    施以強制戒治，而於93年1月9日釋放，上開2罪，並經本院
    以96年度聲減字第462號裁定減刑為有期徒刑4月及1月又15
    日等情，有臺灣高等法院被告前案紀錄表1份在卷可稽，被
    告既曾於觀察勒戒釋放後「5年內再犯」施用毒品案件，且
    經檢察官提起公訴並判決確定，竟又於98年2月45日17時40
    分許往前回溯26小時內之某時再犯本案，即非屬毒品危害防
    制條例第20條第3項所定「5年後再犯」之情形，而符合同條
    例第23條第2項之起訴條件，附此說明。
  (三)綜上，本件事證明確，被告施用第一級毒品犯行堪以認定，
    應予依法論科。
三、論罪科刑理由：
  (一)按海洛因為毒品危害防制條例第2條第2項第1款明定之第一
    級毒品，不得持有及施用。核被告所為，係犯毒品危害防制
    條例第10條第1項之施用第一級毒品罪。其施用前持有第一
    級毒品海洛因之低度行為，應為其施用毒品之高度行為所吸
    收，不另論罪。
  (二)末查被告前於91年間因施用第一級、第二級毒品案件，經臺
    灣士林地方法院91年度訴字第407號判處有期徒刑8月及3月
    ，應執行有期徒刑9月確定；又因竊盜案件，經臺灣士林地
    方法院以92年度易字第94號判處有期徒刑10月確定；復因竊
    盜案件，經臺灣高等法院以92年度上易字第1189號判處有期
    徒刑8月確定；再因竊盜、偽造文書案件，經臺灣高等法院
    以92年度上訴字第4531號分別判處有期8月及4月確定；又因
    偽造文書等案件，經臺灣士林地方法院93年度訴字第243號
    及本院93年度易字第992號分別判處有期徒刑4月及1年6月確
    定；嗣上開8罪執行完畢前，適逢中華民國九十六年罪犯減
    刑條例於96年7月16日施行，且符合減刑條件，經本院以96
    年度聲減字第462號裁定減為有期徒刑4月、1月又15日、5月
    、4月、4月、2月、2月及9月，應合併執行有期徒刑2年5月
    確定，其於92年7月15日入監執行，並接續執行其所犯竊盜
    、詐欺等案件減刑後應執行之有期徒刑4月又15日（分別經
    本院以92年度易字第2333號、94年度簡字第2122號判處有期
    徒刑7月、3月確定，嗣經本院以上開96年度聲減字第462號
    裁定減為有期徒刑4月、1月又15日，應合併執行有期徒刑4
    月又15日確定）等情，有上開臺灣高等法院被告前案紀錄表
    在卷可按，其前受徒刑執行完畢後，於5年以內故意再犯本
    件最重本刑為有期徒刑以上之罪，為累犯，應依刑法第47條
    第1項規定，加重其刑。
  (三)爰審酌被告前已因施用毒品犯行受觀察、勒戒及強制戒治，
    猶未能確實戒除毒害，仍有吸毒成癮之舉，惟所犯之施用毒
    品犯行乃戕害自己身心健康，尚未害及他人，及其犯罪後坦
    承犯行等一切情狀，量處如主文所示之刑。
據上論斷，應依刑事訴訟法第273條之1第1項、第299條第1項前
段、毒品危害防制條例第10條第1項，刑法第11條前段、第47條
第1項，判決如主文。
本案經檢察官江貞諭到庭執行職務
中    華    民    國    98    年    6    月    26    日
                        刑事第八庭  法  官  陳德民
以上正本證明與原本無異。
如不服本判決應於收受送達後10日內向本院提出上訴書狀，並應
敘述具體理由；其未敘述上訴理由者，應於上訴期間屆滿後20日
內向本院補提理由書（均須按他造當事人之人數附繕本）「切勿
逕送上級法院」。
                                    書記官  黃鈴容
中    華    民    國    98    年    6    月    26    日
附錄本案論罪科刑法條：
毒品危害防制條例第10條
施用第一級毒品者，處 6 月以上 5 年以下有期徒刑。
施用第二級毒品者，處 3 年以下有期徒刑。


司法院資訊處製作；財團法人民間司法改革基金會備份。
